【裁判字號】    98,續,1
【裁判日期】    980430
【裁判案由】    清償債務
【裁判全文】
臺灣桃園地方法院民事判決                 98年度續字第1號
請  求  人
即  原  告  乙○○
相  對  人
即  被  告  甲○○
上列當事人間損害賠償事件，請求人於和解成立後（本院96年度
小上字第112 號），請求繼續審判，本院判決如下：
    主  文
請求駁回。
請求費用由原告負擔。
    理  由
一、請求意旨略以：兩造前因清償債務事件，經本院以96年度小
    上字第112 號成立訴訟上之和解在案，惟聲請人持上開和解
    筆錄到相對人服務之桃園體育場協調時，該場長告知聲請人
    ：你受騙了等語，並稱相對人過去多次協調說要按月還錢，
    從未還過；又相對人為公務員其退休金不能扣押，依法須撥
    入其帳戶，除非有法院判決書，始能扣押，故請法院更為判
    決，俾不致有98年6 月15日（相對人可領到退休金日），故
    意不還錢，再起訟累。是聲請人與相對人和解乃係遭相對人
    詐欺所為，有得撤銷之原因等語。
二、按和解後繼續審判之請求，須於和解成立或知悉無效或得撤
    銷之原因後30日之不變期間內為之，此觀民事訴訟法第380
    條第3 項準用同法第500 條第1 項之規定自明。經查，本件
    聲請人於97年12月23日於本院與相對人達成訴訟上和解，嗣
    聲請人於98年1 月19日聲明請求繼續審判，則其聲請繼續審
    判係於成立或知悉後30日內之不變期間內，並無違背上開規
    定，核先敘明。
三、次按和解有無效或得撤銷原因者，當事人得請求繼續審判，
    民事訴訟法第380條第2項定有明文。再審之訴顯無再審理由
    者，法院得不經言詞辯論，以判決駁回之，同法第502條第2
    項定有明文。此項規定，依同法第380條第3項規定，於請求
    繼續審判之程序準用之，故繼續審判之請求，顯無理由者，
    法院亦得不經言詞辯論，逕以判決駁回之。又訴訟之和解成
    立者，依民事訴訟法第380條第1項規定，固與確定判決有同
    一之效力，惟此項和解亦屬法律行為之一種，如其內容違反
    強制或禁止之規定者，依民法第71條前段之規定仍屬無效。
    和解契約成立後，除當事人之一方對於重要之爭點有錯誤而
    為和解者外，不得以錯誤為理由聲請撤銷之，此觀諸民法第
    738 條之規定至明，從而，倘無民事訴訟法第380 條第2 項
    之情形，自無可繼續審判之理由，亦有最高法院55年台上字
    第2745號、52年台上字第500 號判例可資參照。是和解是否
    具有無效之原因，端視該和解之內容是否有違反強制或禁止
    之規定；而和解是否具備得撤銷之原因，則依當事人就和解
    內容之重要爭點是否具有意思表示錯誤之情形，茲為認定之
    依據。
四、兩造就本院96年度小上字第112 號清償債務事件於97年12月
    23日成立訴訟上和解，和解筆錄記載：「被上訴人（即相對
    人）願於98年6 月15日前給付上訴人（即聲請人）新台幣9
    萬5,000 元。上訴人其餘請求拋棄。訴訟費用各自負擔。」
    ，核其內容並無違反強制或禁止之規定，且該筆錄亦經兩造
    閱覽確認無訛後始簽名，有和解筆錄1 份在卷可稽。足見請
    求人對於和解內容及條件均在場知之甚詳，經斟酌後始予同
    意，故請求人就和解內容顯無意思表示錯誤之情形。綜上所
    述，請求人對於和解請求繼續審判，未具備無效或得撤銷之
    原因。再者，當事人若有不遵守和解內容履行，係和解成立
    後始發生之事由，自非請求繼續審判之法定原因，任何一造
    當事人亦不得以他方違約為由，請求繼續審判（此應屬以和
    解筆錄為執行名義，聲請強制執行之問題）。從而，聲請人
    以此聲請繼續審判，為無理由，爰不經言詞辯論，逕以判決
    駁回之。
五、據上論結，本件繼續審判之請求為無理由，依民事訴訟法第
    380 條第3 項、第502 條第2 項、第78條，判決如主文。
中    華    民    國    98    年    4     月    30    日
                  民事第二庭    法  官  張金柱
如對本判決上訴，須於判決送達後20日內向本院提出上訴狀
以上正本證明與原本無異。
中    華    民    國    98    年    4     月    30    日
                                書記官  陳美宜


司法院資訊處製作；財團法人民間司法改革基金會備份。
